臺灣臺北地方法院刑事判決
110年度審訴字第1804號
公  訴  人  臺灣臺北地方檢察署檢察官
被      告  黃仁忠




上列被告因詐欺等案件，經檢察官提起公訴(110年度偵字第2395
4號)，被告於本院準備程序進行中，就被訴事實為有罪之陳述，
經本院告知簡式審判程序意旨，並聽取公訴人、被告之意見後，
本院合議庭裁定由受命法官獨任依簡式審判程序審理，判決如下
：
　  主      文
黃仁忠犯三人以上共同詐欺取財罪，處有期徒刑壹年參月。
未扣案之犯罪所得新臺幣肆仟元沒收，於全部或一部不能沒收或
不宜執行沒收時，追徵其價額。
    事      實
一、黃仁忠知悉真實姓名年籍不詳暱稱「承凱」、「蘭姐」之成
    年人所屬詐欺集團係採以3人以上的分工模式，且以取得使
    用之人頭金融帳戶，作為取得詐騙款項，以掩飾詐騙所得之
    本質及實際去向，製造金流斷點，竟貪圖可從中分取的不法
    利益，於民國109年8月21日起加入暱稱「承凱」、「蘭姐」
    所組成具有持續性及牟利性詐欺集團犯罪組織（參與犯罪組
    織罪部分已經本院另案判決），由黃仁忠擔任提款車手，而
    基於與「承凱」、「蘭姐」等人與其他詐欺集團不詳成員共
    同意圖為自己不法所有之加重詐欺、洗錢之犯意聯絡，先由
    該詐欺集團某不詳成員，於109年8月23日14時58分許，撥打
    電話予鄭美珠，佯以舅舅之名義向鄭美珠謊稱：有急用需借
    款云云，致鄭美珠陷於錯誤，於109年8月25日13時30分許，
    至宜蘭縣○○市○○路0段000號之宜蘭市渭水路郵局，臨櫃匯款
    新臺幣(下同)25萬元至該詐欺集團指定之合作金庫商業銀行
    帳號0000000000000000號帳戶(戶名：黃碧旋，下稱合庫銀
    行帳戶)內，再由黃仁忠接受「承凱」指示，持詐欺集團交
    付之上開合庫銀行帳戶提款卡，於109年8月25日14時10分、
    14時11分、14時12分、14時13分、14時15分到臺北市○○區○○
    街00號之合作金庫商業銀行西門分行，分別提領3萬元、3萬
    元、3萬元、3萬元、3萬元(共計提領15萬元），再於109年8
    月26日8時59分、9時01分、9時03分、9時04分，到臺北市○○
    區○○街00號之合作金庫商業銀行西門分行，提領3萬元、3萬
    元、2萬元、2萬元（共計提領10萬元），再依「承凱」指示
    ，將提領之款項攜至臺北市○○區○○街000號附近之85度C飲料
    店，交付予綽號「蘭姐」之不詳詐欺集團成員，以此迂迴層
    轉之方式，掩飾詐欺犯罪所得之本質及去向，並可獲得每天
    2千元之酬
　　勞。嗣為警循線查獲。
二、案經鄭美珠訴由臺北市政府警察局萬華分局報請臺灣臺北地
    方檢察署(下稱臺北地檢署)檢察官偵查起訴。
    理      由
一、本件被告黃仁忠所犯為死刑、無期徒刑、最輕本刑為3年以
    上有期徒刑以外之罪，且非高等法院管轄第一審案件，於本
    院行準備程序時，被告就被訴事實為有罪之陳述，經告知簡
    式審判程序之旨，並聽取檢察官、被告意見後，本院認為適
    宜進行簡式審判程序，而經合議庭裁定改行簡式審判程序審
    理，核先敘明。又依刑事訴訟法第159條第2項、第273條之2
    規定，簡式審判程序之證據調查，不受同法第159條第1項、
    第161條之2、第161條之3、第163條之1及第164條至第170條
    規定之限制。
二、上揭犯罪事實，業據被告於警詢、偵訊、本院準備程序及審
    理時坦承不諱（見臺北地檢署110偵4591卷【下稱偵4591卷
　　】第11-20頁，臺北地檢署110偵23954卷【下稱偵23954卷】
    第17-19頁，本院卷第46頁、第54-55頁），並據證人即告訴
    人鄭美珠於警詢時指述詳實（見偵4591卷第27-31頁），復
    有告訴人鄭美珠之郵政跨行匯款申請書（見偵4591卷第39頁
　　）、告訴人鄭美珠提供之LINE對話紀錄翻拍照片（見偵4591
    卷第41-42頁）、合庫客戶服務中心109年8月28日關於合庫
    商行帳戶之金融機構聯防機制通報單(見偵4591卷第37頁)、
    合作金庫商業銀行東基隆分行109年11月6日合金東基隆字第
    1090003535號函暨申登人資料、交易明細表(見偵4591卷第9
    5-99頁)、臺北市政府警察局萬華分局西門町所偵辦詐欺車
    手案相片(見偵4591卷第89-93頁)等資料在卷可參，足證被
    告之任意性自白核與事實相符，堪以採信。綜上，本件事證
    明確，被告犯行堪以認定，應依法論科。
三、論罪科刑
(一)按洗錢防制法於105年12月28日修正公布，並於106年6月28
    日生效施行（下稱新法），新法第14條第1項之一般洗錢罪
    ，祇須有第2條各款所示行為之一，而以第3條規定之特定犯
    罪作為聯結即為已足。另過去實務認為，行為人對犯特定犯
    罪所得之財物或利益作直接使用或消費之處分行為，或僅將
    自己犯罪所得財物交予其他共同正犯，祇屬犯罪後處分贓物
    之行為，非本條例所規範之洗錢行為，惟依新法規定，倘行
    為人意圖掩飾或隱匿特定犯罪所得來源，而將特定犯罪所得
    直接消費處分，甚或交予其他共同正犯予以隱匿，或由共同
    正犯以虛假交易外觀掩飾不法金流移動，即難認僅單純犯罪
    後處分贓物之行為，應仍構成新法第2條第1或2款之洗錢行
    為(最高法院108年度台上字第2057號、第2425號、第2402號
    判決意旨參照)。查本案被告所屬詐欺集團成員詐騙告訴人
    鄭美珠，使其將款項存入該集團所持有、使用之人頭帳戶，
    並由被告提領款項取贓後交付所屬詐欺集團其他成員，復轉
    交詐欺集團核心成員，客觀上已製造該詐欺犯罪所得金流斷
    點，實質上使該犯罪所得嗣後之流向不明，達成隱匿犯罪所
    得之效果，且被告智識正常、具相當之社會經驗與人生閱歷
　　，對於其所提領之款項，不是以直接面交「承凱」，而是以
    間接交付不認識之人來傳遞，應能認識所為乃在製造金流斷
    點，以避免詐欺之犯罪所得遭查獲，自合於洗錢防制法第2
    條第2款「掩飾或隱匿特定犯罪所得之本質、來源、去向、
    所在、所有權、處分權或其他權益者」之洗錢行為，而構成
    同條例第14條第1項之普通洗錢罪。
(二)本案詐欺犯行之參與者，至少有被告、「承凱」、「蘭姐」
    等真實姓名年籍不詳之詐欺集團成員，已達3人以上，是被
    告行為均構成刑法第339條之4第1項第2款之三人以上共同詐
    欺取財罪。
(三)核被告所為，係犯刑法第339條之4第1項第2款之3人以上共
    同詐欺取財罪及違反洗錢防制法第14條第1項普通洗錢罪。
(四)被告與暱稱「承凱」、「蘭姐」等人及所屬詐欺集團成員間
　　，就上開犯行，有犯意聯絡及行為分擔，應論以共同正犯。
(五)被告於前揭事實一所示時間，多次提領款項之行為，係於密
    接時間而為，手法相同，且侵害同一法益，是其各次提領行
    為之獨立性極為薄弱，依一般社會觀念，在時間差距上，難
    以強行分開，在刑法評價上，以視為數個舉動接續施行，合
    為包括一行為予以評價較為合理，應論以接續犯。
(六)被告以一行為觸犯前開加重詐欺、洗錢等罪名，為想像競合
    犯，應依刑法第55條前段規定，從一重即刑法第339條之4第
    1項第2款之三人以上共同詐欺取財罪處斷。
(七)被告前因不能安全駕駛案件，經本院以104年度交簡字第397
　　2號判決判處有期徒刑2月確定，於105年3月28日易科罰金執
    行完畢等情，有臺灣高等法院被告前案紀錄表1份在卷可憑
　　，其受有期徒刑執行完畢，5年內故意再犯本件有期徒刑以
    上之罪，固為累犯，惟本院依司法院釋字第775號解釋意旨
　　，審酌被告上開構成累犯之前案與本案所犯洗錢、三人以上
    共同犯詐欺取財等罪之罪質均不同，犯罪型態、不法內涵亦
    均屬有別，難認其對於本案犯行具有累犯之特別惡性及刑罰
    反應力薄弱之情形，爰裁量均不予加重其法定最低本刑。
(八)爰審酌被告不思循正當途徑獲取所需，貪圖不法利益，參與
　　詐欺集團擔任收取款項之車手，所為非是，應予非難，惟念
    其僅為集團車手，並非該詐欺集團主要核心成員，復考量其
    始終自白犯罪（包含自白坦承洗錢犯行；洗錢防制法第16條
    第2項規定：犯前2條之罪，在偵查或審判中自白者，減輕其
    刑。被告自白之洗錢犯行雖係屬想像競合犯其中之輕罪，依
    最高法院109年度台上字第3936號判決意旨，得由本院於量
    刑時一併衡酌該部分減輕其刑事由，即屬評價完足），犯後
    態度尚可，暨其犯罪之動機、手段、告訴人鄭美珠所受損失
　　，以及被告自述國中畢業之智識程度，入監前做送貨員、月
    收入約2萬8千至3萬元，需撫養父親之家庭生活經濟狀況（
　　見本院卷第56頁）等一切情狀，量處如主文所示之刑，以資
    懲儆。
四、按犯罪所得屬於犯罪行為人者，沒收之，於全部或一部不能
    沒收或不宜執行沒收時，追徵其價額，刑法第38條之1第1項
    前段、第3項定有明文。另共同犯罪行為人之組織分工及不
    法所得，未必相同，彼此間犯罪所得之分配懸殊，其分配較
    少甚或未受分配之人，如仍應就全部犯罪所得負連帶沒收之
    責，超過其個人所得之剝奪，無異代替其他犯罪參與者承擔
    刑罰，顯失公平，因共犯連帶沒收與罪刑相當原則相齟齬，
    故共同犯罪，所得之物之沒收，應就各人分得之數為之，亦
    即沒收或追徵應就各人所實際分得者為之（最高法院104年
    第13次及第14次刑庭會議決議(一)意旨參照）。經查，被告
    於本院審理時供稱：就鄭美珠部分係8月25日、26日分別有
    去提款，但我不知道領的是誰的錢。8月25日、26日我各有
    拿到2千元等語（見本院卷第55頁），是被告就本案之犯罪
    所得共計4,000元（計算式：2,000元+2,000元=4,000元），
    應依前開規定宣告沒收，並於全部或一部不能沒收或不宜執
    行沒收時，追徵其價額。
五、據上論斷，應依刑事訴訟法第273條之1第1項、第299條第1
    項前段，洗錢防制法第14條第1項，刑法第11條前段、第28
    條、第339條之4第1項第2款、第55條、第38條之1第1項前段
　　、第3項，刑法施行法第1條之1第1項，判決如主文。
六、如不服本件判決，得自收受送達之翌日起20日內，向本院提
    起上訴。
本案經檢察官顏伯融提起公訴，經檢察官吳春麗到庭執行職務。
中　　華　　民　　國　　110 　年　　12 　　月　30　　日
　　　　　　　　　刑事第二十二庭法　官   廖棣儀　
上正本證明與原本無異。 
如不服本判決應於收受送達後20日內向本院提出上訴書狀，並應
敘述具體理由；其未敘述上訴理由者，應於上訴期間屆滿後20日
內向本院補提理由書（均須按他造當事人之人數附繕本）「切勿
逕送上級法院」。告訴人或被害人如對於本判決不服者，應具備
理由請求檢察官上訴，其上訴期間之計算係以檢察官收受判決正
本之日期為準。 因疫情而遲誤不變期間，得向法院聲請回復原
狀。
                                書記官   林志忠 
中　　華　　民　　國　　110 　年　　12 　　月　30　　日
附錄本案所犯法條全文：
刑法第339條之4
犯第339條詐欺罪而有下列情形之一者，處1年以上7年以下有期
徒刑，得併科1百萬元以下罰金：
一、冒用政府機關或公務員名義犯之。
二、三人以上共同犯之。
三、以廣播電視、電子通訊、網際網路或其他媒體等傳播工具，
    對公眾散布而犯之。
前項之未遂犯罰之。
洗錢防制法第2條
本法所稱洗錢，指下列行為：
一、意圖掩飾或隱匿特定犯罪所得來源，或使他人逃避刑事追訴
    ，而移轉或變更特定犯罪所得。
二、掩飾或隱匿特定犯罪所得之本質、來源、去向、所在、所有
    權、處分權或其他權益者。
三、收受、持有或使用他人之特定犯罪所得。
洗錢防制法第14條
有第二條各款所列洗錢行為者，處7 年以下有期徒刑，併科新臺
幣5 百萬元以下罰金。
前項之未遂犯罰之。
前二項情形，不得科以超過其特定犯罪所定最重本刑之刑。